臺灣基隆地方法院刑事判決
111年度基金簡字第72號
公  訴  人  臺灣基隆地方檢察署檢察官
被      告  余張雪嬌


上列被告因違反洗錢防制法等案件，經檢察官提起公訴（110年
度偵字第7226號、第7232號），而被告已自白犯罪，本院認宜適
用簡易程序，乃依刑事訴訟法第449條第2項之規定，裁定由受命
法官獨任逕以簡易判決處刑，茲判決如下：
    主      文
余張雪嬌幫助犯洗錢防制法第十四條第一項之一般洗錢罪，處有
期徒刑貳月，併科罰金新臺幣參萬元，罰金如易服勞役，以新臺
幣壹仟元折算壹日。
    事實及理由
一、本件犯罪事實及證據，除更正、補充如下，其餘均引用附件
    起訴書之記載。
（一）起訴書犯罪事實欄一、（二）第3至6行所載「致劉仕銓陷
      於錯誤，依指示以網路銀行操作，於同日上午11時36分許
      ，匯出1元至余張雪嬌所有之上揭中國信託銀行帳戶，旋
      為該詐騙集團之成員予以提領花用」更正為「因劉仕銓經
      查詢後發覺對方為詐騙集團，故於110年7月12日11時36分
      許僅匯出1元至余張雪嬌所有之上揭中國信託銀行帳戶而
      未遂」。另起訴書所載「栗抗蘇」均更正為「粟抗蘇」。
（二）證據補充：被告於本院準備程序中之自白（本院金訴卷第
      47、76頁）。
二、法律適用方面
（一）被告將其申辦之中國信託商業銀行帳號000-000000000000
      號帳戶（下稱系爭帳戶）之提款卡、網路銀行代號、密碼
      及遠傳電信行動電話門號0000000000號之SIM卡，均提供
      予他人使用，容任他人以之作為詐欺取財及洗錢之犯罪工
      具，係基於幫助他人詐欺取財及幫助洗錢之不確定故意，
      且所為提供帳戶、行動電話門號之行為，係屬詐欺取財罪
      及洗錢罪構成要件以外之行為，堪認被告僅對遂行詐欺取
      財、洗錢犯行資以助力，為幫助犯。
（二）刑法上詐欺取財罪之著手，以行為人實行以詐財為目的之
      詐術行為，為其著手實行與否之認定標準，至於被害人是
      否因行為人之詐欺行為而陷於錯誤，則不影響詐欺取財未
      遂罪之成立。查起訴書犯罪事實欄一、（二）所示部分，
      因告訴人劉仕銓於匯款之前，已發覺係詐欺集團成員來電
      ，故匯款新臺幣（下同）1元至系爭帳戶等情，業據告訴
      人劉仕銓指述明確（偵7226卷第19-20頁），足見告訴人
      劉仕銓並未因詐欺集團之施用詐術而陷於錯誤，此部分應
      認詐欺取財之犯行並未得逞，屬未遂犯。又按洗錢防制法
      所稱洗錢，指下列行為：意圖掩飾或隱匿特定犯罪所得
      來源，或使他人逃避刑事追訴，而移轉或變更特定犯罪所
      得；掩飾或隱匿特定犯罪所得之本質、來源、去向、所
      在、所有權、處分權或其他權益者；收受、持有或使用
      他人之特定犯罪所得，洗錢防制法第2條定有明文。是洗
      錢犯罪的構成要件，係以行為人就特定犯罪所得進行移轉
      、變更、掩飾、隱匿、收受、持有或使用的行為為犯罪之
      著手，並以發生掩飾或隱匿該犯罪所得本質、來源、去向
      、所在、所有權、處分權或其他權益的犯罪結果，或發生
      使他人逃避追訴之犯罪結果，為既遂。查起訴書犯罪事實
      欄一、（二）部分，告訴人劉仕銓並未因詐欺集團成員詐
      騙而陷於錯誤，其匯款1元並非其受詐騙而匯款之特定犯
      罪所得；犯罪事實欄一、（三）部分，告訴人王鴻麟雖因
      詐欺集團之詐騙而陷於錯誤，並匯款200萬元至系爭帳戶
      ，然因系爭帳戶已成為警示帳戶，告訴人王鴻麟之款項因
      而退回，告訴人王鴻麟並未因此受有損害，故該詐欺集團
      就此部分並無特定犯罪所得，而可供詐欺集團成員進行移
      轉、變更、掩飾、隱匿、收受、持有或使用之洗錢著手行
      為，而無由構成洗錢防制法第14條第1項或第2項之洗錢既
      、未遂罪。縱使被告交付金融機構帳戶予詐欺集團成員，
      供被害人匯款，亦屬為洗錢犯罪所做的準備，因客觀上尚
      不存有針對特定犯罪所得，進行掩飾或隱匿之洗錢著手行
      為，詐欺集團成員自無由成立洗錢未遂犯行，是就起訴書
      犯罪事實欄一、（二）、（三）部分均無從對被告論以幫
      助洗錢未遂罪。
（三）是核被告所為，就起訴書犯罪事實欄一、（一）部分，係
      犯刑法第30條第1項前段、第339條第1項之幫助詐欺取財
      罪，及刑法第30條第1項前段、洗錢防制法第14條第1項之
      幫助洗錢罪；就起訴書犯罪事實欄一、（二）及（三）部
      分，均係犯刑法第30條第1項前段、第339條第3項、第1項
      之幫助詐欺取財未遂罪。另起訴書原認定告訴人劉仕銓如
      犯罪事實欄一、（二）所載，係因詐欺集團成員對其施用
      詐術而陷於錯誤部分，業據公訴檢察官以111年度蒞字第1
      381號補充理由書更正此部分犯罪事實，並認此部分被告
      係犯刑法第30條第1項、第339條第3項、第1項之幫助詐欺
      取財未遂罪嫌（本院金訴卷第65頁），本院亦當庭踐行犯
      罪嫌疑、所犯罪名及法條之告知以供被告答辯（本院金訴
      卷第75頁），而基於檢察一體，案件起訴之後，實行公訴
      之檢察官於審判程序，對於具有同一性之事實，本得當庭
      更正罪名以及起訴法條，倘法院已踐行上揭程序，致被告
      之防禦權無受侵害之虞，自得以具有同一性之事實依更正
      後之法條及罪名判決，並無就未經起訴之犯罪審判之問題
      （最高法院107年度台上字第4636號判決意旨參照），是
      本院自應以此為公訴意旨所起訴之法條，附此敘明。
（四）被告以一次提供系爭帳戶供詐欺集團使用之行為，幫助正
      犯詐欺告訴人粟抗蘇既遂，並幫助正犯詐欺告訴人劉仕銓
      、王鴻麟未遂，同時觸犯幫助詐欺取財罪、幫助詐欺取財
      未遂罪、幫助洗錢罪，為想像競合犯，應依刑法第55條規
      定從一重以幫助洗錢罪處斷。又想像競合犯侵害數法益者
      皆成立犯罪，論罪時必須輕、重罪併舉論述，同時宣告所
      犯各罪名，包括各罪有無加重、減免其刑之情形，亦應說
      明論列，量刑時併衡酌輕罪部分量刑事由，評價始為充足
      ，然後依刑法第55條前段規定「從一重處斷」，非謂對於
      其餘各罪可置而不論。因此，法院決定處斷刑時，雖以其
      中最重罪名之法定刑，做為裁量之準據，惟於裁量其輕重
      時，仍應將輕罪合併評價在內（最高法院108年度台上字
      第4405、4408號判決意旨可參）。查被告就本案犯行係從
      一重論以幫助洗錢罪，是就被告所犯幫助詐欺取財既、未
      遂之輕罪得減刑部分，依上開說明，由本院於後述依刑法
      第57條量刑時一併衡酌該部分減輕其刑事由。
（五）被告係幫助犯，其惡性輕於正犯，爰依刑法第30條第2項
      之規定，按正犯之刑減輕之。又被告於審判中自白幫助洗
      錢罪，應依洗錢防制法第16條第2項之規定減輕其刑，並
      依法遞減輕之。
（六）爰審酌被告前有詐欺案件經法院論罪科刑及執行完畢紀錄
      ，有臺灣高等法院被告前案紀錄表在卷可參，其提供金融
      帳戶予他人作為詐欺取財及洗錢之工具，造成犯罪偵查困
      難，亦使被害人求償無門，幕後犯罪人得以逍遙法外，嚴
      重危害交易秩序、社會治安，所為應予非難；惟考量被告
      於本院準備程序時坦承犯行，並表明願與告訴人等和解之
      犯後態度，惟因告訴人劉仕銓表示因僅損失1元且於高雄
      讀書，告訴人粟抗蘇表示因疫情關係，故無調解意願而均
      不克到庭，有本院電話紀錄表在卷供參（本院金訴卷第15
      、71、79頁）；兼衡酌被告所犯幫助詐欺取財既、未遂罪
      之輕罪部分，均有依刑法第30條第2項規定減輕其刑之事
      由，所犯幫助詐欺取財未遂罪亦有依刑法第25條第2項規
      定減輕其刑之事由，告訴人劉仕銓並向本院表示如果被告
      是因為沒錢才出賣帳戶，請求法院輕判等語，此有本院電
      話紀錄表在卷可稽（本院金訴卷第15頁）；暨依卷內事證
      無從認定被告因本件犯行而獲有利益、其交付帳戶之數目
      為1個、告訴人等所蒙受財產損害狀況，及被告犯罪之動
      機、目的、手段、於本院準備程序時自述國小畢業之智識
      程度，前從事水泥工，現於醫院從事清潔工作，月收入約
      25,000元（本院金訴卷第44-45頁）之生活狀況等一切情
      狀，量處如主文所示之刑，並就罰金刑部分諭知易服勞役
      之折算標準。
三、不予宣告沒收
    被告固將系爭帳戶之提款卡、網路銀行代號及密碼，提供予
    詐欺集團成員遂行詐欺及洗錢之犯行，惟並無證據足認被告
    有實際取得報酬或獲取告訴人等匯入之款項，是不能認被告
    獲有犯罪所得，自無從諭知沒收。至被告提供交付予不詳詐
    騙集團成員使用之提款卡1張及行動電話門號之SIM卡1張，
    雖均係被告所有（被告僅係交付他人使用，並未移轉所有權
    ），並為被告幫助犯罪所用之物，惟既非違禁物，亦非屬應
    義務沒收之物，且系爭帳戶資料業經列為警示帳戶，再遭被
    告或詐騙集團成員持以利用之可能性甚微，欠缺刑法上之重
    要性，參酌刑法第38條之2第2項規定，爰均不諭知沒收、追
    徵。
四、依刑事訴訟法第449條第2項、第454條第2項，逕以簡易判決
    處刑如主文。
五、如不服本判決，得自收受送達之日起20日內，向本院提出上
    訴書狀，上訴於本院合議庭。
中　　華　　民　　國　　111 　年　　6 　　月　　17　　日
                  基隆簡易庭  法  官  藍君宜   
以上正本證明與原本無異。
如不服本判決，應於判決送達後20日內，向本院提出上訴書狀，
敘述上訴理由，上訴於本院合議庭，並按他造當事人之人數附具
繕本。
中　　華　　民　　國　　111 　年　　6 　　月　　17　　日
                              書記官  王一芳           
附錄論罪法條：
刑法第30條
幫助他人實行犯罪行為者，為幫助犯。雖他人不知幫助之情者，
亦同。
幫助犯之處罰，得按正犯之刑減輕之。
刑法第339條
意圖為自己或第三人不法之所有，以詐術使人將本人或第三人之
物交付者，處5年以下有期徒刑、拘役或科或併科50萬元以下罰
金。
以前項方法得財產上不法之利益或使第三人得之者，亦同。
前二項之未遂犯罰之。
洗錢防制法第14條第1項
有第二條各款所列洗錢行為者，處7年以下有期徒刑，併科新臺
幣5百萬元以下罰金。

附件：
臺灣基隆地方檢察署檢察官起訴書
                                     110年度偵字第7226號
                                     110年度偵字第7232號
　　被　　　告　余張雪嬌
　　　　　　　　　　　　女　65歲（民國00年0月00日生）
　　　　　　　　　　　　住新北市○○區○○路00巷00號3樓
　　　　　　　　　　　　居基隆市○○區○○路000巷00號
　　　　　　　　　　　　國民身分證統一編號：Z000000000號
上列被告因詐欺等案件，已經偵查終結，認應提起公訴，茲將犯
罪事實及證據並所犯法條分敘如下：
　　　　犯罪事實
一、余張雪嬌可預見金融機構帳戶係個人理財之重要工具，為個
    人財產、信用之重要表徵，將金融帳戶交予不相識之人，可
    能供作他人收領詐騙款項之用，仍基於幫助他人詐欺取財、
    幫助洗錢之不確定犯意，於民國110年6月23、24日，在衛生
    福利部基隆醫院附近之7-11便利商店，將其在中國信託商業
    銀行（下稱中國信託銀行）帳號000-000000000000號帳戶之
    金融卡、網路銀行代號、密碼及其於同年6月22日申辦之門
    號0000-000000號SIM卡，寄交予真實姓名、年籍不詳之詐騙
    集團成員，以此幫助他人犯罪使用。嗣該詐騙集團之人員取
    得余張雪嬌上開資料後，意圖為自己不法所有，為下列詐欺
    之犯行：
（一）於110年7月10日13時41分許起，佯稱係栗抗蘇之姪子，撥
      打電話向栗抗蘇詐稱：缺錢投資，需借錢周轉云云，致栗
      抗蘇陷於錯誤，依指示至臺北市松山區台北延壽郵局，於
      同年7月12日中午13時2分許，匯出450,000元至余張雪嬌
      所有之上揭中國信託銀行帳戶，旋為該詐騙集團之成員予
      以提領花用；
（二）於110年7月12日上午9時許起，佯稱係健保署人員，撥打
      電話向劉仕銓詐稱：其健保卡遭盜用涉及多起案件，須匯
      款至其指定帳戶云云，致劉仕銓陷於錯誤，依指示以網路
      銀行操作，於同日上午11時36分許，匯出1元至余張雪嬌
      所有之上揭中國信託銀行帳戶，旋為該詐騙集團之成員予
      以提領花用；
（三）於110年7月13日上午9時許起，佯裝係電信公司人員、110
      警察局人員及檢察官，撥打電話及以LINE通訊軟體向王鴻
      麟詐稱：積欠電話費，要證明清白須匯錢云云，致王鴻麟
      陷於錯誤，依指示至臺中市○○區○○○道○段000號聯邦銀行
      ，於同日14時24分許，匯出200萬元至余張雪嬌所有之上
      揭中國信託銀行帳戶，因該帳戶已成為警示帳戶遭退回而
      未遂。嗣栗抗蘇、劉仕銓、王鴻麟發覺有異，報警處理而
      循線查獲上情。
二、案經栗抗蘇、劉仕銓、王鴻麟分別訴由新北市政府警察局瑞
    芳分局、南投縣政府警察局草屯分局報告偵辦。
　　　　證據並所犯法條
一、證據清單及待證事實：
編號 證  據  名  稱 待  證  事  實 1 被告余張雪嬌之供述。 全部犯罪事實。 2 告訴人栗抗蘇之指訴。 上開犯罪事實一（一）之事實。 3 告訴人劉仕銓之指訴。 上開犯罪事實一（二）之事實。 4 告訴人王鴻麟之指訴。 上開犯罪事實一（三）之事實。 5 告訴人栗抗蘇提供之台北延壽郵局存摺封面及交易明細、郵局跨行匯款申請書、LINE對話紀錄各1份。 上開犯罪事實一（一）之事實。 6 告訴人劉仕銓提供之網路銀行交易明細1份。 上開犯罪事實一（二）之事實。 7 告訴人王鴻麟提供之LINE對話紀錄、聯邦銀行匯款單、聯邦銀行台中分行存摺封面及交易明細各1份。 上開犯罪事實一（三）之事實。 8 被告余張雪嬌在中國信託銀行之開戶資料及交易明細1份。 全部犯罪事實。  9 被告余張雪嬌提供之LINE對話紀錄1份。 同上。 10 門號0000-000000號之申登人資料1份。 同上。 11 臺灣基隆地方法院97年度易字第321號刑事確定判決1份。 被告明知金融機構帳戶係個人理財之重要工具，為個人財產、信用之重要表徵，可供作收領詐騙款項之用之事實。 
二、核被告所為，係犯刑法第30條第1項、第339條第1項之幫助
    詐欺取財、刑法第30條第1項、第339條第3項、第1項之幫助
    詐欺取財未遂及刑法第30條第1項、洗錢防制法第14條第1項
    之幫助洗錢罪嫌。被告將上開帳戶交予詐騙集團，使數被害
    人遭受詐騙，係以一幫助行為，幫助他人對複數被害人為數
    個詐欺取財之犯罪行為，而觸犯數罪名，又被告交付該帳戶
    予詐騙集團使用之行為，係以一行為觸犯幫助詐欺取財罪、
    幫助詐欺取財未遂罪與幫助洗錢罪，為想像競合犯，請依刑
    法第55條前段之規定，從一重論以幫助洗錢罪。
三、依刑事訴訟法第251條第1項提起公訴。
　　此　致
臺灣基隆地方法院
中　　華　　民　　國　 111　　年　　3 　　月　　31　　日
　　　　　　　　　　　　　　　檢　察　官　黃佳權
本件正本證明與原本無異
中　　華　　民　　國　 111　　年　　4 　　月　　6 　　日
                              書  記  官  黎金桂
附錄本案所犯法條全文
中華民國刑法第339條
（普通詐欺罪）
意圖為自己或第三人不法之所有，以詐術使人將本人或第三人之
物交付者，處 5 年以下有期徒刑、拘役或科或併科 50 萬元以
下罰金。
以前項方法得財產上不法之利益或使第三人得之者，亦同。
前二項之未遂犯罰之。
洗錢防制法第14條
有第二條各款所列洗錢行為者，處 7 年以下有期徒刑，併科新
臺幣 5 百萬元以下罰金。
前項之未遂犯罰之。
前二項情形，不得科以超過其特定犯罪所定最重本刑之刑。